【裁判字號】    98,審事聲,69
【裁判日期】    990517
【裁判案由】    確定訴訟費用額
【裁判全文】
臺灣臺北地方法院民事裁定            98年度審事聲字第69號
聲  請  人  甲○
相  對  人  乙○○
上列聲請人因與相對人乙○○間請求確定訴訟費用額事件，對本
院於民國98年8月27日所為之裁定聲請補充裁定，本院裁定如下
：
    主    文
聲請駁回。
    理    由
一、按訴訟標的之一部或訴訟費用，裁判有脫漏者，法院應依聲
    請或依職權以判決補充之，此於裁定亦準用之，民事訴訟法
    第233條第1項及第239條分別定有明文。所謂裁判有脫漏，
    係指法院應於主文表示裁判結果之事項，實際上未為裁判之
    表示而言，至於非應表示於判決主文之事項，則不與焉（最
    高法院77年度台抗字第96號裁定意旨參照）。又訴訟標的之
    一部有脫漏，係指裁判主文既未就當事人請求之法律關係有
    所裁判，於理由復不予論述，完全忽略該部分為訴訟標的之
    法律關係之主張而言，最高法院82年度台聲字第644號裁定
    意旨可資參照。
二、本件聲請意旨略以：聲請人與相對人間請求給付租金事件，
    於臺灣高等法院96年度上更(一)字第95號判決主文第3項僅裁
    判：「第二審及發回前第三審訴訟費用除確定部分外，由被
    上訴人負擔72%，餘由上訴人負擔。」，惟本院於民國98年8
    月27日所為之98年度審事聲字第69號裁定卻就相等之數額為
    抵銷，且未確定其一造應賠償他造之差額，顯有裁定脫漏之
    情。又相對人並未就本院97年度司聲字第242號確定訴訟費
    用額裁定聲明異議，然本院98年度審事聲字第69號裁定竟為
    較不利聲請人之裁定，自屬違誤，爰民事訴訟法第239條準
    用第233條規定，聲請補充裁定云云等語。
三、經查，本件聲請人與相對人間請求給付租金事件，已經本院
    94年度訴字第3469號、臺灣高等法院95年度上字第152號判
    決、最高法院96年度台上字第906號判決及臺灣高等法院96
    年度上更(一)字第95號判決確定，其第二審及發回前第三審訴
    訟費用，除確定部分外，應由相對人負擔72%，餘由聲請人
    負擔。嗣聲請人於民國97年11月17日向本院聲請確定訴訟費
    用額，經本院於98年3月23日以97年度司聲字第242號裁定相
    對人負擔之訴訟費用額確定為新台幣（下同）6,155元，及
    自本裁定送達相對人之翌日起至清償日止，按年息5%計算之
    利息，惟聲請人不服並就該裁定聲明異議，業經本院於98年
    8月27日以98年度審事聲字第69號裁定駁回聲請人之異議（
    下稱原審裁定）在案。按原審裁定已就聲請人與相對人間應
    負擔之訴訟費用額依上開確定判決之結果加以詳細計算並說
    明（詳原審裁定理由、四），雖聲請人主張相對人未依民事
    訴訟法第92條第1項規定於一定期間內提出費用計算書、交
    付聲請人之計算書繕本或影本及釋明費用額之證書，是法院
    僅得就聲請人所繳納之費用裁判之，而無適用民事訴訟法第
    93條規定之餘地，惟民事訴訟法第92條第2項之規定，旨在
    方便法院為費用之計算及相對人陳述意見，若因訴訟所生之
    費用，其支付及應負擔情形，資料齊全，計算簡明，即無要
    求當事人提出費用計算書繕本之必要（最高法院98年度台抗
    字第292號裁判意旨參照）。查，原審於作成確定訴訟費用
    額裁定前，均已依職權調閱本案歷審相關卷宗審查，以確認
    各審級之裁判費，是自無須再命相對人提出費用計算書之情
    ；況依民事訴訟法第92條第2項：「他造遲誤前項期間者，
    法院得僅就聲請人一造之費用裁判之。但他造嗣後仍得聲請
    確定訴訟費用額。」之規定意旨觀之，縱他造遲誤提出費用
    計算書者，法院仍得依職權將他造之費用一併計算，並依同
    法第93條之規定，將各當事人應負擔之費用，就相等之額抵
    銷之，是原審已於審閱歷審相關卷宗確認裁判費用之支出情
    形後，依民事訴訟法第91條、第92條及第93條之規定，詳加
    計算兩造應負擔之訴訟費用額，並就相等之額抵銷且確定兩
    造應負擔之訴訟費用額，而裁定相對人應賠償聲請人之差額
    ，並無聲請人所主張有漏未裁定之問題，聲請人上開聲請有
    所誤解。至聲請人另陳稱相對人未對本院97年度司聲字第24
    2號裁定聲明異議，然原審裁定竟為較不利聲請人之裁判，
    自有違誤云云；惟聲請人既就上開裁定聲明異議，則原審依
    法自應就該裁定是否有違誤之處加以審酌，並為適法之裁判
    ，而依原審裁定結果，並無為較不利聲請人之裁判，是聲請
    人指摘原審裁定有所違誤，即無可採。從而，本件聲請人聲
    請補充裁定，核與上開規定不符，應予駁回。
四、依民事訴訟法第239條、第233條第5項，裁定如主文。
中    華    民    國    99    年    5     月    17    日
                  民事第六庭    法  官  陶亞琴
以上正本係照原本作成
如對本裁定抗告須於裁定送達後10日內向本院提出抗告狀，並繳
納抗告費新台幣1,000元。
中    華    民    國    99    年    5     月    17    日
                                書記官  曹瓊文

司法院資訊處製作；財團法人民間司法改革基金會備份。
